臺灣苗栗地方法院行政訴訟裁定
110年度行執字第10號
聲  請  人  
即  債權人  空軍第二戰術戰鬥機聯隊

代  表  人  許永祥  
代  理  人  莊璧璟  
            孫有寬  
相  對  人  
即  債務人  張塗墻  
上列當事人間聲請強制執行事件，本院裁定如下：
    主  文
聲請駁回。
聲請程序費用由聲請人負擔。
    理  由
一、按行政契約約定自願接受執行時，債務人不為給付時，債權
    人得以該契約為強制執行之執行名義。前項約定，締約之一
    方為中央行政機關時，應經主管院、部或同等級機關之認可
    。第一項強制執行，準用行政訴訟法有關強制執行之規定（
    行政程序法第148條），而同法第148條第2項規範意旨，應
    係人民既係透過參與協商程序與行政機關締結行政契約，其
    地位較之由行政機關作成行政處分取得執行名義之情形，並
    未更為不利，惟如係行政機關締結自願接受強制執行之契約
    ，人民可不經法院裁判逕以契約為執行名義聲請強制執行，
    行政機關如因此成為強制執行之對象，進而遭到查封、拍賣
    ，將對公共利益產生不良影響，為求慎重，爰規定行政機關
    締結自願接受執行之約定時應經認可之程序。因此，如僅人
    民一方自願接受執行者，不生此等公共利益考量之問題，不
    在同法第148條第2項規範之內，毋庸主管機關之認可（高雄
    高等行政法院109年度抗字第39號裁定意旨參照）；次按強
    制執行，應以執行名義所載範圍為範圍，故凡執行名義內容
    所載之給付，其範圍必須確定，為執行名義之行政契約，如
    未具備此項要件，應認其執行名義尚未成立（最高法院51年
    台抗字第219號判例意旨參照）。
二、經查：
　㈠聲請人提出相對人簽署之保證書，主張其上記載「立保證書
    人（即相對人）保證被保證人（即張家瑋）自核定服志願士
    兵之日起，履行甄選簡章所定之最少年限及應遵行之事項，
    若其有以下各款情形之一，經評審不適服志願士兵，且未服
    滿志願士兵現役最少年限者，應依『志願士兵不適服現役賠
    償辦法』規定，連帶負責賠償：…立保證書人應於接到追繳通
    知之次日起，三個月內一次繳納賠償金額，屆期未繳者，自
    願接受強制執行」（第25頁保證書），而經聲請人於民國11
    0年5月31日以存證信函向相對人催繳，相對人於同年6月1日
    收受後（第29至31頁存證信函、中華郵政掛號郵件收件回執
    ），仍未繳納，足認聲請人與相對人間已成立行政契約約定
    負保證責任，且依上所述，因僅相對人一方自願接受強制執
    行者，不生公共利益考量之問題，不在行政程序法第148條
    第2項規範之內，自毋庸經主管機關之認可。
　㈡然該保證書並未記載保證人即相對人應連帶賠償之實際具體
    數額，給付範圍未確定，嗣後被保證人張家瑋因酒後肇事而
    依志願士兵服役條例第5條之1規定，自108年12月26日零時
    起廢止原核定起役辦理退伍（第33頁國防部空軍司令部108
    年12月26日函文），聲請人遂計算被保證人張家瑋應賠償新
    臺幣46,878元（第35頁核定不適服志願士兵人員名冊），然
    未向管轄地方法院行政訴訟庭提起一般給付之訴，訴請判決
    認定相對人因負連帶責任而應給付之金額，故聲請人聲請強
    制執行之行政契約給付標的（即賠償金）猶未確定，揆諸上
    開說明，此部分行政契約（即保證書），即屬不備強制執行
    之要件，亦即其執行名義，不能謂已成立，聲請人即不得據
    以聲請強制執行（臺中高等行政法院108年度抗字第8號裁定
    意旨參照）。
　㈢綜上，聲請人所提本件保證書既非適格之執行名義，其聲請
    非屬合法，且無從命補正，應予駁回。
三、依行政訴訟法第306條第2項、強制執行法第30條之1，民事
    訴訟法第249條第1項第6款，裁定如主文。
中　　華　　民　　國　　110 　年　　10　　月　　21　　日
　　　　　　　　　行政訴訟庭法　官　劉奕榔

以上正本證明與原本無異。
如不服本裁定應於送達後10日內向本院提出抗告狀。
　　　　　　　　　　　      　書記官　江秋靜
中　　華　　民　　國　　110 　年　　10　　月　　21　　日